臺灣高等法院刑事判決　　　　　　　　　　　　　九十一年度上易字第二一二號
　　上　訴　人
　　即　被　告　甲○○
　　選任辯護人　謝新平
右上訴人因傷害案件，不服臺灣板橋地方法院九十年度易字第四○一二號，中華民國
九十一年六月二十一日第一審判決（起訴案號：臺灣板橋地方法院檢察署九十年度偵
字第一五五六三號）提起上訴，本院判決如左：
    主  文
原判決撤銷。
甲○○教唆傷害人之身體，處有期徒刑陸月，如易科罰金，以參佰元折算壹日。
    事  實
一、甲○○因與其女友吳叔真之前男友乙○○，為兩人與吳叔真間之感情事，時生爭
    執，乃常以電話騷擾乙○○，乙○○經查證為甲○○所為後，即於民國九十年三
    月三十一日十八時許，偕同友人葉沖倚欲至甲○○位於臺北縣新莊市○○街三七
    巷四弄十二號五樓住處，欲找甲○○理論，詎甲○○為思報復，竟教唆原無傷害
    犯意之綽號「阿烽」不詳姓名年籍之成年男子傷害乙○○，並描述乙○○之長像
    ，嗣由該綽號「阿烽」之人邀同其他不詳姓名之成年男子共五人，於前開巷口等
    候，待見及乙○○與葉沖倚到達後，即分持三節棍及機車大鎖圍毆乙○○，致乙
    ○○受有頭部外傷、右眼眶瘀腫、右姆指挫傷、背部多處挫、瘀傷、下唇裂傷、
    牙齒斷裂二顆等之傷害。
二、案經被害人乙○○訴由臺北縣政府警察局（即改制前之臺北縣警察局）新莊分局
    移由臺灣板橋地方法院檢察署檢察官偵查起訴。
    理  由
一、訊據被告甲○○矢口否認右揭犯行，辯稱：伊不知乙○○要找伊理論，伊不可能
    找人打他，當天「阿烽」確實要來找伊，他帶幾人過來伊並不知情，是他們剛好
    遇到，伊事先並無叫「阿烽」打他，之前伊被乙○○欺負，有事先向「阿烽」描
    述乙○○長像，並無叫「阿烽」打他，伊並無向被害人之父下跪云云。
二、然查：
  (一)右揭乙○○於被告住處樓下遭「阿烽」及其他男子共五人圍毆成傷，業據被害人
    乙○○指訴歷歷，核與在場證人葉沖倚證述情節相符，並有診斷證明書二紙附卷
    可按。
  (二)據被告於原審坦承有與吳叔真前往醫院探視被害人，並陪伴乙○○一晚等情不諱
    ，然據被告自承不認識告訴人（見原審卷二第五二頁筆錄），及其狀陳：吳叔真
    原為乙○○之女友，二人不合離開，吳叔真則到被告任職之公司上班因而交往，
    告訴人見其前任女友與被告交往甚為不悅，而騷擾被告，常到被告工廠或住處挑
    釁，戲弄吳叔真（見原審卷二第三六頁狀）等情，被告既不識被害人乙○○，且
    乙○○常騷擾被告，並到被告工廠或住處挑釁，戲弄吳叔真，理應對乙○○厭惡
    ，焉有與吳叔真前往醫院探視被害人，並陪伴乙○○一晚之情？茍乙○○被打之
    事與被告無涉，被告何須前往醫院探視看顧厭惡之乙○○？
  (三)又被告曾於九十年四月二日清晨六時許，與吳叔真前往被害人住處附近臺糖便利
    商店邊向被害人之父陳賢得下跪之情，已據被害人之父陳賢得於原審證述明確（
    見原審卷一第七一頁筆錄），核與目擊證人陳美雲證述情節相符，雖被告否認下
    跪之情，惟據證人陳美雲於原審證稱：我確實有看到一個人下跪，旁邊一個女的
    站著，我只看到側面，身高差不多是在庭之吳叔真，也是長頭髮。我以為是教訓
    小孩，事隔很久，差不多是在庭之被告等語（見原審卷二第十三、十四頁筆錄）
    ，就證人陳美雲證述情節，所目擊在場下跪之一男一女，當指被告與吳叔真無誤
    ，其與兩造間豪無交情，自無偏頗之情，所為證述情節，當可採信，被告空言否
    認向被害人之父下跪，即為推拖之詞，不足採信。揆諸常情，被告若無教唆他人
    毆打被害人，焉須向被害人之父下跪求情？
  (四)再據被告對於「阿烽」之人，於原審初則供稱不認識（見原審卷一第七八頁筆錄
    ），嗣改稱有認識（見原審卷二第三三頁筆錄），於本院審理時復供稱：之前在
    三月間被乙○○欺負，有告訴「阿烽」，有事先向「阿烽」描述乙○○長像，但
    未叫「阿烽」打他等語（見本院九十一年九月三日審判筆錄），足見被告將遭乙
    ○○欺負之情告知「阿烽」，復向「阿烽」描述乙○○長像，目的即教唆「阿烽
    」傷害被害人乙○○，至為灼然。次據與被害人同行之證人葉沖倚於原審證稱：
    一下車那些人直接就打告訴人，其中兩個將我架開，他們說為何要找江（即被告
    ）麻煩等語（見原審卷一第七四頁筆錄），益見「阿烽」等人係為被告出氣而毆
    打被害人，更足認係被告教唆所致。而「阿烽」與被害人間並無怨隙，自無傷害
    被害人之動饑，其夥同他人毆打被害人為被告出氣，顯係受被告之教唆始生傷害
    犯意，被告所為即為教唆犯。
  (五)按認定犯罪事實所憑證據，不以直接證據為限，間接證據亦應包括在內（最高法
    院三十年上字第一二八號、三十二年上字第六七號判例意旨參照），質言之，認
    定犯罪事實所憑之證據，不以直接證據為限，若以間接證據本於推理作用以為被
    告有罪之證據尚難指為違法（同上法院三十二年上字第二八八號判例意旨參照）
    。綜上所述，雖無直接證據足資證明被告有傷害被害人之犯行，惟綜合上述各間
    接證據，足認本案係被告教唆綽號『阿烽』毆打被害人成傷，事證明確，被告所
    辯，要係卸責之詞，不足採信。被告犯行堪以認定，應依法論科。
三、核被告所為，係犯刑法第二百七十七第一項傷害罪之教唆犯，應依其所教唆之傷
    害罪處罰，又被告之行為僅止於使無傷害犯意之「阿烽」起意傷害乙○○，惟並
    無證據顯示被告對於傷害之方法有所研議、計劃，或與「阿烽」等五人間有犯意
    聯絡及行為分擔，尚難認已參與傷害行為之實施，公訴人認被告與『阿烽』等五
    人間為共同正犯，容有未洽。原審對被告論罪科刑，固非無見，惟被告所犯係教
    唆犯，已如前述，原審認被告與『阿烽』等五人間為共同正犯，自有未洽，雖被
    告上訴意旨否認犯行，非有理由，然原判決既有可議之處，自應由本院撤銷改判
    。爰審酌被告為女友爭風吃醋之細故，即教唆他人毆打被害人之犯罪動機，及以
    三節棍、機車大鎖等物毆打被害人頭、臉部、身體部位等之犯罪情節，被害人所
    受到之傷害程度，且迄未與被害人達成和解，及犯後態度一切情狀等，量處如主
    文所示之刑，併諭知易科罰金之折算標準，以示懲儆。
據上論斷，應依刑事訴訟法第三百六十九條第一項前段、第三百六十四條、第二百九
十九條第一項前段，刑法第二十九條、第二百七十七條第一項、第四十一條第一項前
段，罰金罰鍰提高標準條例第一條前段、第二條，判決如主文。
本案經檢察官費玲玲到庭執行職務。
中      華      民      國      九十一      年      九      月    十七  日
                              臺灣高等法院刑事第十三庭
                                  審判長法  官  蔡    燉
                                        法  官  鄧  振  球
                                        法  官  李  春  地
右正本證明與原本無異。
不得上訴。
                                        書記官  柳  秋  月
中      華      民      國    九十一    年     九       月     二十六   日
附錄本判決論罪科刑法條：
刑法第二十九條
教唆他人犯罪者，為教唆犯。
教唆犯，依其所教唆之罪處罰之。
被教唆人雖未至犯罪，教唆犯仍以未遂犯論。但以所教唆之罪有處罰未遂犯之規定者
，為限。
第二百七十七條第一項
傷害人之身體或健康者，處三年以下有期徒刑、拘役或一千元以下罰金。
